【裁判字號】    98,訴,402
【裁判日期】    980828
【裁判案由】    強盜
【裁判全文】
臺灣高雄地方法院刑事判決               98年度訴字第402號
公  訴  人  臺灣高雄地方法院檢察署檢察官
被      告  甲○○
                    （另案於臺灣高雄第二監獄執行中）
            乙○○
                      (
上二人共同
指定辯護人  莊博文律師
被      告  丙○○
選任辯護人  王家鈺律師
上列被告等因強盜案件，經檢察官提起公訴（98年度偵字第
6477號、第6634 號），本院判決如下：
    主  文
甲○○犯結夥攜帶兇器夜間侵入住宅強盜罪，累犯，處有期徒刑
柒年拾月。扣案銀色半罩式安全帽壹頂、灰色格子口罩壹個、白
色全罩式安全帽壹頂、花紋口罩（白色）壹個及西瓜刀壹支均沒
收。
乙○○犯結夥攜帶兇器夜間侵入住宅強盜罪，處有期徒刑捌年陸
月。扣案銀色半罩式安全帽壹頂、灰色格子口罩壹個、白色全罩
式安全帽壹頂、花紋口罩（白色）壹個及西瓜刀壹支均沒收。
丙○○犯結夥攜帶兇器夜間侵入住宅強盜罪，處有期徒刑柒年肆
月。扣案銀色半罩式安全帽壹頂、灰色格子口罩壹個、白色全罩
式安全帽壹頂、花紋口罩（白色）壹個及西瓜刀壹支均沒收。
    事  實
一、甲○○曾因搶奪案件，經本院以91年度訴字第1787號判處有
    期徒刑2 年，上訴後於民國91年10月31日撤回上訴而告確定
    ，並於93年9 月9 日縮刑期滿執行完畢。詎仍不知悔改，於
    98年2 月19日18時許，騎乘機車附載丙○○外出購買羊肉下
    酒，途經高雄市○○區○○路147 號之2 住宅，由後門看見
    屋內有婦人在玩麻將，而於酒酣耳熱之際，由丙○○將此事
    告知乙○○，乙○○、甲○○、丙○○3人因缺錢花用，認
    為該處都是婦女在打牌，容易下手，即共同謀議至上址住宅
    強取財物，先由丙○○依乙○○指示前往三民區○○路「21
    世紀大賣場」，以新台幣（下同）250元之代價購得西瓜刀1
    支，交與乙○○後，乙○○、甲○○、丙○○即共同基於意
    圖為自己不法所有之強盜犯意聯絡，由乙○○攜帶該把西瓜
    刀，與甲○○2 人均戴安全帽及口罩，於98年2 月20日夜間
    即凌晨1 時50分許，騎乘機車一同前往建德路147 號之2 住
    宅，丙○○則徒步跟隨在後。到達現場後，乙○○、甲○○
    即以戴安全帽、口罩作為掩飾，由乙○○持丙○○所有客觀
    上足以對人之生命、身體、安全構成威脅而具有危險性可供
    兇器使用之西瓜刀，與甲○○欲從該屋後門進入，適逢當時
    屋內之寅○○剛與癸○○、戊○○、辛○○打完一圈麻將準
    備搬風，開啟後門想到屋外透氣，甫開門即見乙○○手持西
    瓜刀在門外，趕緊將門關上並鎖上喇叭鎖，乙○○見狀，便
    以腳踹開上址住宅後門侵入，甲○○亦徒手跟隨侵入該住宅
    後將門關上。乙○○即持西瓜刀砍向麻將桌，將折疊式桌子
    砍翻在地，呼喝「把錢拿出來」，寅○○見狀，便跑上2 樓
    ，並大喊樓下有人搶劫，甲○○因怕寅○○報警，跟著衝上
    2 樓，與寅○○及在該屋2 樓之陳慶昌（起訴書誤載為子○○）發生扭打，而被寅○○與陳慶昌合力制伏，且因寅○○
    之喊叫，喚醒在3 樓熟睡之子○○，子○○下樓見寅○○、
    陳慶昌已將甲○○壓制在2 樓，且經寅○○告知樓下有人拿
    刀搶劫，乃至3 樓拿取木刀下樓追趕歹徒。在1 樓之戊○○
    、辛○○見乙○○手持西瓜刀進入該屋，即一起躲進廁所，
    由辛○○打電話報警。乙○○見眾人四下逃竄，又見丑○○
    手拿紅色小皮包，遂以右手持刀對丑○○揮舞，以此強暴、
    脅迫之方式至使丑○○不能抗拒，再以左手強取丑○○之皮
    包，丑○○抵不住乙○○強力拉扯，手中紅色小皮包（內有
    LG牌、搭配0000 000000 號門號之黑色行動電話1 支、面額
    500 元之消費券5 張）乃被奪去。乙○○得手後，復持西瓜
    刀架在癸○○脖子上，以此強暴、脅迫方式至使癸○○不能
    抗拒，喝令癸○○將身上錢財交出，癸○○對之表示身上沒
    有財物，乙○○不信，遂以手伸進癸○○衣服右邊口袋搜尋
    ，然因癸○○將金錢放在左邊口袋，致乙○○未能搜到任何
    財物而未遂。當此之時，子○○已從3 樓持木刀衝下樓，乙○○自知情況不妙，即欲打開後門逃跑，惟因在外把風之丙○○以手緊拉住喇叭鎖，雙方一陣僵持，癸○○告知乙○○
    有同夥在屋外拉住後門，乙○○即喊叫丙○○鬆手，丙○○
    一聽立刻放手，乙○○隨即拿著丑○○之紅色小皮包奪門而
    出，奔跑至建德路138 號前。適子○○持木刀衝下樓後，經
    丑○○告知歹徒將其皮包搶走往外逃跑，子○○即追趕出去
    ，乙○○見子○○持木刀追趕上來，即回頭持西瓜刀揮砍，
    子○○以木刀阻擋2 、3 下後，將乙○○之西瓜刀打掉落地
    ，子○○手中之木刀亦斷掉，混亂間，乙○○手中之紅色小
    皮包亦被子○○之木刀揮中掉落在建德路143 號前，丑○○
    見狀即撿回該皮包，乙○○遂遭子○○及附近民眾壬○○聯
    手壓制在地，丙○○亦當場被隨後趕到之警員逮捕。嗣警方
    於同日2 時許，在建德路138 號前，扣得丙○○所有供作案
    兇器西瓜刀1 支、乙○○所有用以遮蔽臉部之白色全罩式安
    全帽1 頂、白色花紋口罩1 個；在建德路143 號前查獲女用
    紅色小皮包（已發還丑○○）；在建德路147 號之2 屋內逮
    捕甲○○，扣得甲○○所有用以遮蔽臉部之銀色半罩式安全
    帽1 頂、灰色格子紋路口罩1 個；於同日3 時30分許，在三
    民區○○○路208 號高雄市政府警察局三民第二分局民族派
    出所內，起出丙○○購買兇器西瓜刀之統一發票1 紙，而查
    悉上情。
二、案經高雄市政府警察局三民第二分局報請臺灣高雄地方法院
    檢察署檢察偵查起訴。
    理  由
壹、證據能力方面：
  (一)證人即共同被告甲○○、丙○○於警詢時陳述之證據能力：
  1.按被告以外之人於檢察事務官、司法警察官或司法警察調查
    中所為之陳述，與審判中不符時，其先前之陳述具有較可信
    之特別情況，且為證明犯罪事實存否所必要者，得為證據，
    刑事訴訟法第159 條之2 定有明文。
  2.被告乙○○、甲○○及渠等之辯護人固主張證人即共同被告
    甲○○、丙○○於警詢陳述係審判外陳述，無證據能力云云
    。惟查，證人即共同被告甲○○、丙○○於警詢時所為陳述
    關於被告3 人有無強盜之謀議等本案主要部分，確與在本院
    作證時不符，本院就其前後陳述當時之身心狀況，及外在客
    觀環境因素觀察比較，警員於製作證人甲○○、丙○○之警
    詢筆錄前均已踐行告知義務，而被告甲○○固於本院辯稱：
    伊製作筆錄前，刑事組組長叫伊承認比較容易交保，幫伊製
    作筆錄之警察叫伊承認說可以讓伊交保，要伊好好配合，故
    伊始照警察教伊講的製作筆錄云云（見本院98年度訴字第40
    2 號卷〈下稱本院卷〉(二)第8 頁），惟被告甲○○於98年6
    月26日本院傳喚製作筆錄之警員庚○○到院作證時陳稱：伊
    進去派出所時，伊說伊去現場找人，當時派出所的組長就問
    伊說「這麼晚要找誰呀」，伊就回答說「有人欠乙○○的錢
    ，伊等要去那邊收錢」，結果派出所的組長就說「沒有關係
    ，那我們就多辦你1 條罪」，伊在派出所作完警詢筆錄後，
    有與警員庚○○到3 樓陽台抽煙聊生活瑣碎的事等語（見本
    院卷(一)第212 頁）；嗣於98年7 月3 日改稱：刑事組長告訴
    伊如果承認就會讓伊交保，不是幫伊作筆錄那位，是上次來
    作證那位警員，伊現在回想，他口氣上有這個意思，但沒有
    直接叫伊承認等語（見本院卷(一)第259 頁）；復於98年8 月
    14日本院審判期日另改稱：是警員庚○○叫伊承認才可以交
    保，伊是聽他的話才承認的等語（見本院卷(二)第79頁），則
    被告甲○○對於是何警員告訴其如果承認就會讓其交保，有
    無直接表示要其承認等情，陳述前後不一，實難採信，且查
    無證據足認警方有被告甲○○所指上開以利誘方式違法取供
    之情事，應認被告甲○○於警詢時之陳述係出於其任意性所
    為。又證人即共同被告丙○○、甲○○於警詢時供述時間點
    為案發當天，記憶應較為清晰，且警方依法進行調查並製作
    筆錄時，證人丙○○、甲○○因遭警方查獲，事出突然，而
    為違反自己利益之陳述，當係出於即時性、自然性之發言，
    不具計畫性或動機性之客觀陳述；相較於審判中在其他被告
    、辯護人在場而為陳述，且歷經偵查、審判程序，權衡罪責
    輕重後心態等情形，就渠等於審判中及審判外為陳述時之外
    部附隨環境或條件為整體之考量，渠等於警詢時之陳述具有
    較可信之特別情況，且此等共同被告警詢陳述，若欲判斷被
    告3 人是否有共犯關係，實有參酌渠等於警詢中陳述之必要
    性，就本件相關卷證判斷，認為除該審判外陳述外，已無從
    以其他證據代替，為證明犯罪存否所必要，依刑事訴訟法第
    159 條之2 規定，應有證據能力。
  (二)證人癸○○、丑○○、寅○○、子○○、壬○○、戊○○警
    詢時陳述之證據能力：
  1.按被告以外之人於檢察事務官、司法警察官或司法警察調查
    中所為之陳述，與審判中不符時，其先前之陳述具有較可信
    之特別情況，且為證明犯罪事實存否所必要者，得為證據，
    刑事訴訟法第159 條之2 定有明文。
  2.證人癸○○對於案發時在上址住宅打麻將之人於本院陳述：
    伊只記得戊○○與寅○○等語（見本院卷(一)第235 頁），於
    警詢時則陳述：係伊及寅○○、戊○○、辛○○4 人等語（
    警卷第27頁）；證人丑○○於本院對於歹徒當時拿刀是先強
    劫其皮包，還是先搜癸○○乙節證稱：先後順序伊不記得了
    等語（見本院卷(二)第242 頁），對於其手臂受傷原因乙節，
    於本院證稱：被告乙○○搶伊皮包的過程，伊沒有受傷，是
    他先打桌子，伊才受傷等語（見本院卷(二)第244 頁），於警
    詢時則證稱：乙○○搶伊手上皮包時，因很用力拉扯，所以
    伊右手背有稍微擦傷等語（見警卷第30頁）；證人子○○對
    於案發當日在上址房屋2 樓制伏被告甲○○之人乙節，於警
    詢時證稱：係寅○○與伊等語（警卷第33頁），於本院則改
    稱係伊兄陳慶昌與寅○○共同制伏被告甲○○等語（見本院
    卷(一)第200 頁），證人寅○○對於案發當日在上址房屋2樓
    制伏被告甲○○之人乙節，於警詢時證稱：係伊與與子○○
    等語（警卷第40頁），於本院則證稱：係伊與子○○及子○○之兄等語（見本院卷(二)第253 頁），對於當天在場打麻將
    之人於本院則證稱：記不清楚等語（見本院卷(二)第254 頁）
    ；證人壬○○對於案發當天聽到聲響之內容及其見到被告丙○○拉門之情形於本院之證述較警詢時詳細，證人戊○○於
    警詢時證稱：伊有見到歹徒持刀衝進屋內等語（見警卷第24
    頁），於本院則改稱：伊當時太害怕了，沒有看到他們是否
    有手持兇器等語（見本院卷(一)第192 頁），均有警詢之陳述
    與審判中不符之情形。本院審酌上開證人於警詢中之證述距
    案發日較近，當時記憶自較深刻，可立即反應所知，不致因
    時隔日久而遺忘案情，亦較無審判時來自被告3 人同庭在場
    之壓力，應認上開證人先前所為陳述之外部附隨環境或條件
    ，具有較可信之情況，且上開證人之證述，為證明被告3 人
    犯罪存否所必要，是上開證人於警詢時為之陳述，自有證據
    能力。
  (三)證人癸○○、丑○○、寅○○於偵查時陳述之證據能力：
    按被告以外之人於偵查中向檢察官所為陳述，除顯有不可信
    之情況者外，得為證據，同法第159 條之1 第2 項定有明文
    。證人癸○○、丑○○、寅○○於檢察官偵查中所為之陳述
    ，業經具結而為證述，查無檢察官在偵查時有不法取供之情
    形，且證人癸○○、丑○○、寅○○均經本院行交互詰問程
    序，被告之對質詰問權已獲得保障，依上說明，證人癸○○
    、丑○○、寅○○於偵查中之證詞自均具有證據能力。
  (四)被告甲○○於偵查中陳述之證據能力：
    按被告之自白，非出於強暴、脅迫、利誘、詐欺、疲勞訊問
    、違法羈押或其他不正之方法，且與事實相符者，得為證據
    ，刑事訴訟法第156 條第1 項定有明文。查被告甲○○於偵
    查中供承：是被告丙○○報地點，說那邊有人在打麻將，都
    是女人，伊說好，伊等3 人講好要去那間；伊等3 人會想要
    去搶錢是臨時說的，因為沒有錢，又要繳房租等語（見偵1
    卷第5 頁），業經本院勘驗屬實，有勘驗筆錄在卷為憑（見
    本院卷(二)第58至60頁），已自白其於案發當時至高雄市○○
    路14 7號之2 住宅，係基於強盜之犯意。被告甲○○固於本
    院辯稱：警察告訴伊要承認犯行，才可以交保云云（見本院
    卷(二)第60頁），惟如前所述，被告甲○○對於究竟係何警察
    對其為上開表示，有無明示等情，陳述前後不一，不足採信
    ，且無證據證明被告甲○○於偵查中係出於強暴、脅迫、利
    誘、詐欺、疲勞訊問、違法羈押或其他不正之方法而為上開
    陳述，堪認被告甲○○於偵查中所為上開自白係出於任意性
    ，且與事實相符，得為證據。
貳、實體方面：
一、事實之認定：
  (一)訊據被告乙○○、甲○○、丙○○固坦承丙○○有於98年2
    月19日晚間前往三民區○○路「21世紀大賣場」，以250 元
    代價購買西瓜刀1 把，交予被告乙○○，嗣被告乙○○、甲○○於98年2 月20日夜間凌晨1 時50分許，共同騎乘機車前
    往建德路147 號之2 房屋，並由被告乙○○持西瓜刀、被告
    甲○○徒手均戴安全帽及口罩共同侵入上址住宅，被告丙○○則自行徒步前往該址住宅，並在該屋後門外之事實，惟均
    矢口否認有何攜帶兇器、結夥3 人、夜間侵入住宅之加重強
    盜犯行，被告乙○○辯稱：伊不是要去搶錢，伊是要去該屋
    找打麻將欠伊錢、外號「肉丸」之男子要錢，伊叫丙○○不
    用去，伊與甲○○共同騎機車到現場後，由伊拿刀把門踢壞
    並破門而入，伊等未事先講好由何人先進去並作何事，伊去
    時「肉丸」不在，伊用刀砍桌子，說「不要玩了，收起來」
    ，丑○○喊得大小聲，伊說伊不是要搶劫，她作勢要拿她的
    霹靂包，伊怕她打電話報警，就撥開她的手，她的霹靂包就
    掉在地上，伊有撿起霹靂包，就連同西瓜刀一起丟在旁邊屋
    內的地上，伊未拿刀架在癸○○脖子上，伊是從後面將伊右
    手放在癸○○右肩上面，問她為何門打不開，伊未搜她衣服
    口袋云云。被告甲○○辯稱：當天伊有騎機車載丙○○經過
    高雄市○○區○○路147 號之2 門口，看到有中年男子在外
    面，很像是乙○○之前描述的「肉丸」，他剛好要進去，伊
    回來時有告訴乙○○有看到很像「肉丸」的人，乙○○就說
    要找個時間去找他，後來伊等喝酒喝到凌晨，喝完後乙○○
    載伊到上址房屋，伊不確定丙○○有無說要一起去，乙○○
    說如果看到伊前天下午看到的那個人就把他抓起來，伊一進
    門看到有個很像伊下午看到的那個人，伊就跑到樓上，伊未
    看到乙○○在1 樓搶皮包，伊是被抓到後才知道丙○○有到
    現場，伊等帶西瓜刀去是為防身云云。被告丙○○辯稱：伊
    於當天下午6 時許，有騎機車經過上址房屋，看到屋內有很
    多女人在賭博，在屋內有看到1 個乙○○所述之男子，因為
    門沒關，伊看到那人在裡面打麻將；被告乙○○有叫伊去買
    刀子，他說他要去找人，伊等3 人沒有說好要一起去，伊當
    時已經喝醉了，乙○○、甲○○2 人出發後，伊是基於好奇
    跟去，伊到現場後沒有看到他們2 人，伊看到他們2 人機車
    停在該處，伊在外面停留約2 、3 分鐘，伊要開門時，門從
    裡面被擋住打不開，伊把手放掉，裡面的人就把門撞開，伊
    是上前要開喇叭鎖，不是要把門按住不讓屋內的人出來，伊
    沒有強盜之意圖云云。
  (二)惟查：
  1.上開犯罪事實，業據被告乙○○、甲○○於警詢、偵查及本
    院坦承有於98年2 月20日1 時50分許，由被告乙○○持西瓜
    刀1 支搭載被告甲○○，共同騎乘機車至高雄市○○區○○
    路147 號之2 房屋，由被告乙○○以腳踹開上址房屋後門進
    入屋內，被告甲○○有追逐屋內之人至上址房屋2 樓，而遭
    制伏，被告乙○○則在1 樓持西瓜刀敲擊桌面並扯下被害人
    丑○○之紅色皮包等語（警卷第1 至7 、10至14頁、98年度
    偵字第6634號偵查卷〈下稱偵2 卷〉第4 至5 頁、98年度偵
    字第6477號偵查卷〈下稱偵1 卷〉第5 頁、本院98年度聲羈
    字第150 號卷第4 至6 頁、本院98年度聲羈字第154 號卷第
    6 至7 頁），被告丙○○於警詢、偵查及98年2 月20日於本
    院羈押訊問時坦承有於98年2 月19日晚間某時至高雄市○○
    區○○路「21世紀大賣場」以250 元代價購買西瓜刀1 支，
    交予被告乙○○，嗣後並於被告乙○○、甲○○共同騎乘機
    車至高雄市○○區○○路147 號之2 房屋後，徒步至上址房
    屋後門外，以手拉住後門喇叭鎖，在屋外把風等語（警卷第
    17 至22 頁、98年度偵字第6477號偵查卷第4 至5 頁、本院
    98年度聲羈字第150 號卷第4 至5 頁），並有證人即被害人
    癸○○、丑○○及證人即當時在場之寅○○於警詢、偵查及
    本院，證人即在場之戊○○、子○○、壬○○於警詢及本院
    ，與證人辛○○於本院證述當天被告乙○○、甲○○共同於
    上開時間，持刀侵入上址住宅強盜財物，及被告丙○○在外
    把風之經過（警卷第23至41頁、偵1 卷第23至27、31至32頁
    、本院卷(一)第192 至209 、230 至255 頁），且有高雄市政
    府警察局三民二分局扣押筆錄、扣押物品目錄表、扣押物品
    收據各4 份、贓物認領保管單、統一發票影本各1 紙、照片
    16 張 在卷為憑，暨有銀色半罩式安全帽1 頂、灰色格子口
    罩1 個、白色全罩式安全帽1 頂、花紋口罩（白色）1 個及
    西瓜刀1 把扣案為佐，堪以認定。
  2.被告乙○○、甲○○固均辯稱渠等至上址房屋係為找綽號「
    肉丸」之男子，並無強盜之犯行；被告丙○○則辯稱：伊不
    知被告乙○○、甲○○要去搶劫云云。惟查：
  (1)被告丙○○於偵查中供稱：98年2 月20日凌晨2 時許，是被
    告乙○○、甲○○說要去搶的，他們2 人先騎機車去，叫伊
    在後面跟著他們走，伊人到的時後，他們就進去，伊人在外
    面門口，西瓜刀是伊買的，因為他們沒有錢，他們說伊有錢
    叫伊先去買，伊買回來，被告乙○○就收起來；因為他們是
    先騎摩托車進去的，伊是用走的，伊走到的時候，他們人就
    進去了，伊人在外面，在喇叭鎖那邊，伊就站在那裡握住喇
    叭鎖，他們裡面就在吵架、打架，他們就跑出來；乙○○先
    進去，叫伊把門拉著，不讓裡面的人跑出來，伊拉著門，不
    是開；因為同一天（應為「前一天」之口誤，即98年2 月19
    日）晚上7 、8 點，伊跑去那邊買羊肉，有經過上址房屋，
    看到有人在裡面打麻將，被告乙○○、甲○○說要去搶那一
    間打麻將的，他們跟伊說「你不用進去，你用走的就好了。
    」，好像意思就是說叫伊在外面把風等語，業經本院勘驗被
    告丙○○98年2 月20日偵查訊問筆錄在卷（見本院卷(二)第54
    至58頁），被告甲○○於偵查中亦供稱：98年2 月20日凌晨
    之案件，是丙○○報地點，說有人在那邊打麻將，都是女的
    咖（台語，指賭客），伊等3 人（即乙○○、甲○○、丙○○）就說要去那1 間，伊記得是說一起要去，伊不知道丙○○為何會在外面，有可能是乙○○叫他在外面顧，因為伊沒
    有注意聽，那是臨時講的，因房租要交了，籌不到房租等語
    ，亦經本院勘驗被告甲○○98年2 月20日偵查訊問筆錄在卷
    （見本院卷(二)第58至60頁），均供承被告3 人係為強盜財物
    ，而於上開時間由被告乙○○持刀與被告甲○○共同進入上
    址房屋，被告丙○○在上址屋外把風。而被告乙○○於偵查
    中供稱：當天伊與被告甲○○、丙○○前往上址房屋，由伊
    踹開門，伊將刀子放在他們的賭桌上，大聲喝令「不要玩了
    」，後伊拿起刀子要出門，但門打不開，伊以刀子一直試著
    敲開門並叫丙○○過來，伊再拿刀押著1 名賭客的脖子，一
    會兒出門伊就被打了等語（見臺灣高雄地方法院檢察署98年
    度第6634號偵查卷第4 頁），亦坦承有於上開時、地持刀進
    入上址房屋，並以刀押在1 名賭客頸部，且知悉被告丙○○
    在屋外等情，可知被告乙○○確有叫被告丙○○在屋外把風
    之情事。又證人即共同被告甲○○於警詢時證稱：警方於98
    年2 月20日2 時許三民區○○路143 號前所查獲之嫌疑人乙○○、丙○○就是與伊共同持刀侵入三民區○○路147 號之
    2 屋內搶劫之人，是丙○○報給伊與乙○○地點，提議伊等
    去搶的，因為那邊都是女人家，很好搶；乙○○作案所用之
    西瓜刀1 支是丙○○提供，伊等沒說如何分工，就直接進去
    就是搶，因為那時伊等3 人身上沒錢等語（見警卷第10至13
    頁、本院卷(二)第3 至5 頁），證人即共同被告丙○○於警詢
    時亦證稱：是甲○○及乙○○提議作案，現場由甲○○及乙○○進入，伊在門外把風，看有沒有人來，當時乙○○先叫
    伊去拿刀子，甲○○則在一旁幫腔說教伊去用買的比較快，
    所以伊就去高雄市○○區○○路上的21世紀賣場購買1 把西
    瓜刀，之後乙○○就將該把西瓜刀藏放在其身上，約10分鐘
    後，甲○○及乙○○就雙載騎機車前往現場作案，伊是用走
    的跟在甲○○及乙○○機車後面，伊未進去屋內，只有在門
    外把風等語（見卷第18至20頁），亦均證述被告乙○○、甲○○與丙○○有共同謀議持西瓜刀至上址住宅強盜財物之情
    事，足見被告乙○○、甲○○、丙○○均有結夥攜帶兇器、
    侵入住宅強盜之犯意聯絡。被告丙○○辯稱其不知被告乙○○、甲○○要去搶劫云云，顯係事後卸責之詞，不足採信。
  (2)證人即共同被告甲○○固於本院改證稱：伊與乙○○要過去
    之前，先在檳榔攤喝酒，乙○○說要去那裡找人，邀伊去，
    伊不知道他是否有邀丙○○；伊在警局時，組長說伊說要去
    那裡找人收錢，要把伊加送一條暴力討債，伊會怕，他說如
    果伊承認，要伊好好配合，可以把伊寫輕一點，說不會有事
    ，還要讓伊等交保，他要伊在檢察庭時也要承認，這樣才能
    讓伊交保，他說伊若說法不一，就會受罰，結果伊被騙了云
    云（見本院卷(一)第256 至257 頁），惟被告甲○○於本院陳
    稱：告訴伊如果承認就會讓伊交保之警員是刑事組長，不是
    幫伊作筆錄那位，是上次來作證那位警員，伊現在回想，他
    口氣上有這個意思，但沒有直接叫伊承認等語（見本院卷(一)
    第259 頁），所述與上開證詞已有不符，且98年6 月26日至
    本院作證之警員為庚○○、己○○，被告甲○○亦未當庭指
    認證人庚○○或己○○有表示若其承認就會讓其交保之情事
    ，可見被告甲○○言詞反覆，被告甲○○於本院所為上開辯
    詞，亦非可取。
  (3)又證人即上址房屋承租人戊○○於警詢時證稱：98年2 月20
    日上午1 時50分許，當時伊及寅○○、癸○○、辛○○4人
    在打麻將，丑○○坐在癸○○旁邊看伊等打麻將，剛好打完
    1 圈準備重新搬風，大家先休息上廁所時，突然有人（即被
    告乙○○）踢壞門，侵入伊屋內，手上拿1 把刀子，並將刀
    子往桌上砍1 刀喊「把錢拿出來」，另1 人（即被告甲○○
    ）衝上去2 樓，伊看到害怕就跑到廁所躲起來等語（警卷第
    23至25頁）；證人寅○○於本院時證稱：當天伊開門，歹徒
    剛好拔刀，伊就把門關上鎖起來，然後他把門撞開，伊跑上
    2 樓，他們有1 人（即被告甲○○）也戴著安全帽、蒙面追
    上2 樓，並跟伊說「把錢拿出來」，之後伊與子○○、子○○之兄，伊不知道名字，伊等3 人在2 樓把他抓起來等語（
    本院卷(一)第253 頁），證人即被害人癸○○於本院證稱：當
    天寅○○要開門出去，看到歹徒拿著1 把刀，就把門關上並
    上鎖，歹徒用腳很大力地踹門進來，當時有2 名歹徒進入屋
    內，1 人跑上樓，另1 人拿1 把刀往桌上敲，桌子就翻過去
    了，然後搶丑○○的皮包，（指認被告乙○○）再拿1 把刀
    架在伊的脖子上，還搜伊的口袋，叫伊把錢拿出來，但伊沒
    錢；他當時搜伊右邊的口袋，伊將錢放在左邊，而左邊的口
    袋靠在門邊，他沒有搜伊左邊的口袋；他拿到1 只皮包後，
    外面還有1 人把門拉著，他叫伊開門，伊說這裡只有1 個門
    ，你們外面有人拉著門，伊無法開，他就罵髒話，還說「門
    打不開，是在做什麼（台語）」，但拉了很久才打開門；丑
    ○○拿著皮包，拿刀之人用搶的；因為門是從裡面開的，伊
    有看到拿刀之人將門打開一些後，門被人從外面拉回去，故
    伊知道有人從外面拉著門，伊覺得不可能是伊等自己的人從
    外面拉住門，故伊猜測外面那位是與拿刀之人一起來的等語
    （本院卷(一)第231 至237 頁），證人即被害人丑○○於本院
    證稱：伊當時是去那邊看他們打麻將，當時有歹徒2 人進入
    屋內，1 人拿刀，1 人衝到樓上（當庭指認被告甲○○），
    應該是他們其中1 人把門關上；歹徒進來時，手上拿1 個長
    長的，用紙包住，忽然間就拿刀出來，當時伊等也嚇到了，
    他拿1 把長刀打麻將桌，桌子就翻倒了，伊被拿刀之人（當
    庭指認被告乙○○）搶皮包，1 個小的手提袋，皮包裡有1
    支手機及2500元消費券，整個包包被搶走；歹徒叫伊把皮包
    給他，伊說「我不要，錢給你沒關係，但你要留下我的手機
    」，然後他拿刀向伊揮舞，之後左手伸過來拿走伊之皮包，
    皮包的帶子還斷掉；伊不記得他先去搜癸○○，還是先搶伊
    ，因為伊會緊張，不記得先後順序；他要出去外面，出不去
    就踹門，外面把風的又頂住門，所以他不能出去；因為當時
    外面沒有人，伊等也沒鎖門，不可能喇叭鎖會打不開，所以
    認為有人在外面把風等語（見本院卷(一)第238 至245 頁），
    證述被告乙○○有持西瓜刀強行盜取被害人丑○○皮包，及
    持西瓜刀架在被害人癸○○頸部，以手搜尋癸○○口袋內錢
    財之行為，而被告甲○○衝上2 樓時，亦有喝令在場之寅○○「把錢拿出來」之行為，堪認被告乙○○、甲○○確有共
    同持西瓜刀於夜間侵入上址住宅強盜財物之行為。公訴人雖
    以證人丑○○於偵查中證稱：歹徒用左手搜癸○○的口袋，
    沒有搜到東西，就一直叫癸○○把錢拿出來，其實癸○○的
    錢放在右邊口袋，但沒有去搜等語（見偵1 卷第32頁），謂
    被告乙○○係以手伸進被害人癸○○衣服左邊口袋搜刮財物
    云云，惟證人癸○○已於本院證述：被告乙○○係搜伊右邊
    口袋，伊把錢放在左邊，而左邊口袋靠在門邊，他沒有搜伊
    左邊的口袋等語（見本院卷(一)第237 頁），則審酌證人丑○○僅為旁觀者，於慌亂間難免有記憶錯誤之可能，證人癸○○係親身經歷遭被告乙○○強搜其口袋之過程，記憶應較為
    清晰，應以證人癸○○於本院上開證詞為可採。又被告乙○○雖於本院辯稱：因丑○○作勢要拿她的霹靂包，伊怕她打
    電話報警，就撥開她的手，她的霹靂包就掉在地上，伊有撿
    起霹靂包，並連同西瓜刀一起丟在旁邊屋內的地上云云。然
    證人丑○○於本院證稱：伊當時將皮包拿在手上，歹徒就在
    伊身邊，怎麼打電話報警？伊也沒有要打開皮包拿手機報警
    ；子○○和寅○○跑到巷口攔歹徒，與他打架時，他手上的
    包包掉在路旁，伊再撿回，伊撿回當時，警察尚未到場等語
    （見本院卷(一)第242 、243 頁），證述被告乙○○離開該屋
    時有將其皮包拿出屋外，而證人子○○於本院證稱：伊到樓
    下時，有1 個小姐說她的皮包被搶走，伊就追逐歹徒到屋外
    ，在建德路上有個人看到伊追出去，他馬上拿西瓜刀對伊衝
    過來要砍伊，伊就拿木棍把他的西瓜刀打掉，當時歹徒左手
    上還拿著1 個皮包，伊不曉得顏色及形式，因為當時天色很
    暗伊看不清楚，現場皮包被搶走的那位小姐，伊不曉得她的
    實際姓名，伊只知道她的綽號叫「文文」有說皮包是她的等
    語（見本院卷(一)第19 8頁），亦證述其追至屋外時，有見到
    被告乙○○手持西瓜刀及皮包；又證人癸○○於本院證稱：
    丑○○被搶的皮包樣式為紅色小型的，好像有兩條帶子，不
    是霹靂腰包等語（見本院卷(一)第236 頁），而依卷內採證照
    片2 張可知，證人丑○○被奪取之紅色皮包體積不大，此由
    同照片中500 元消費券與手機及該紅色皮包之相對大小即知
    （見警卷第84頁），且被告乙○○於警詢時已供承其奪取之
    紅色皮包為相片中之紅色皮包等語（見本院卷(二)第48頁），
    堪認被告乙○○確有強盜被害人丑○○之紅色皮包並攜出上
    址住宅屋外，被告乙○○上開辯詞，與事實不符。
  (4)再者，證人即當時在屋外之壬○○於本院證稱：伊當時在「
    肉丸」家看電視，有聽到碰撞聲，伊走出去看，就看到有1
    人把門拉住（當庭指認被告丙○○），伊都沒有說話，那人
    就問伊在看什麼，伊回答「我住在這裡，我不能看嗎？（台
    語）」，他拉著喇叭鎖，腳抵在門框，雙手往後拉，他拉著
    門時，伊有聽到門發出碰撞聲，還聽到屋內有兩名女性在說
    話，1 人說「你不要這樣，你皮包還我（台語）」，另1 人
    說「不好啦，不要這樣，不要這樣（台語）」，伊以為是夫
    妻在吵架，經過約1 分鐘後，拉門之人把門放開，然後走過
    來，拿刀之人跟在後面，兩人就一起走出去；之後伊見子○○拿著1 根棍子追出去，伊即跟在後面，結果拿刀之人要砍
    他，他拿棍子打掉刀子，伊聽到子○○說「你惡質，你要搶
    劫（台語）」，後來伊才去幫他抓人等語（見本院卷(一)第24
    6 至248 頁），則由證人壬○○所述見到被告丙○○拉住上
    址住宅後門喇叭鎖之動作，係「拉著喇叭鎖，腳抵在門框，
    雙手往後拉」，可知被告丙○○於本院辯稱：伊打不開門，
    因為人都擋在門裡面，門是往內開的云云，亦非可取。從而
    ，被告丙○○雖未實際進入上址住宅，分擔強盜財物之構成
    要件行為，惟如前所述，被告丙○○既於事前參與謀議，並
    購買西瓜刀交予被告乙○○，亦在屋外拉住門鎖，不讓屋內
    之人出來，顯有把風之行為，顯係以自己犯罪之意思而參與
    ，其對於被告乙○○、甲○○持西瓜刀侵入上址住宅強盜之
    行為，仍應負共同正犯之罪責。被告丙○○辯稱其無強盜之
    犯意，係基於幫助之犯意購買西瓜刀云云，委無足採。
  (5)被告乙○○雖於本院辯稱：丙○○告訴伊他經過上址房屋有
    看到1 個男人，伊想說不定「肉丸」（台語）也在那邊打麻
    將，伊是要去找他要錢，伊想為何他有錢打麻將，沒有錢可
    以還伊云云（見本院卷(二)第89頁）。惟查，被告乙○○於警
    詢時供稱：伊與被告甲○○、丙○○當日一起去建德路147
    號之2 號，係因丙○○他家本來就打麻將，一些咖（台語，
    指賭客）跑去147 之2 號，伊等去教訓他們，叫他們不要在
    那邊賭博，被告丙○○把西瓜刀交給伊帶去現場，要嚇他們
    ，伊以刀背敲桌子要嚇他們云云（見警卷第2 至6 頁、本院
    卷(二)第40至42頁），與其於本院所辯至上址房屋要找「肉丸
    」云云，陳述並不一致。其次，被告乙○○於本院供稱：「
    肉丸」是男的，伊不知道他住在何處，他好像沒有工作，約
    40幾歲人云云（見本院卷(二)第89頁），惟證人戊○○於本院
    證稱：「肉圓」（台語）沒有到前開伊承租之住處打麻將，
    「肉圓」之正確名字伊不清楚，她的名字裡有一個「春」字
    ，大概是50歲人，她家裡偶而會打麻將，她住在建德路前面
    的地方，門牌號碼幾號伊不清楚，與她同住的還有她先生和
    小孩等語（見本院卷(一)第204 至205 頁），證述其住處附近
    綽號「肉圓」之人為年紀約50歲女子，與被告乙○○所述綽
    號「肉丸」之人為男子並不相符。又證人壬○○於本院證稱
    ：98年2 月20日當時，伊在建德路「肉丸」家看電視，他們
    夫妻倆都被人稱呼為「肉丸」，「肉丸」不曾到案發地點打
    麻將，因為就伊所知，「肉丸」與他們有糾紛，感情不好，
    「肉丸」（男性）不會賭博，另1 位（女性）也不太會，只
    是偶而消遣等語（見本院卷(一)第246 、248 、249 頁），而
    證人即警員庚○○經訪查結果，得知案發地附近綽號「肉丸
    」之夫妻資料，其中夫黃字夜為42年次之人，為50幾歲之人
    ，有傳真1 紙附卷為憑（見本院卷(一)第224 頁），與被告乙○○所述肉丸為40幾歲之人亦不符，則被告乙○○所述其攜
    帶西瓜刀侵入上址住宅係為找「肉丸」之人云云，實難採信
    。
  3.按強盜罪所施用之強暴、脅迫手段，祗須足以壓抑被害人之
    抗拒，使其喪失意思自由為已足，縱令被害人無實際抗拒行
    為，仍於強盜罪之成立，不生影響（最高法院91年度台上字
    第7381號判決意旨參照）。至於是否不能抗拒，又應以通常
    人之心理狀態為準；如行為人所實施之不法手段足以抑制通
    常人之抗拒，使之喪失自由意思，即與之意義相當，反之則
    否。而在通常人所能抗拒之狀態，但因被害人年齡、性別、
    體能等因素，其抗拒能力較之通常人減弱，足認其抗拒顯有
    困難者，即應以被害人本人之心理狀態為判別標準（最高法
    院96年台上字第4409號判決意旨可資參照）。經查，被告3
    人作案所持之西瓜刀業經扣案，其材質為鐵製，刀刃長逾30
    公分，刀刃鋒利，有照片2 張在卷為憑（見警卷第83頁），
    自能輕易傷害人體甚或取人性命，又人賴以維生傳輸血液之
    頸部動脈及傳輸空氣之氣管俱在頸項咽喉（俗稱脖子）之內
    ，以利刃割喉，必然危及生命，是一般人若遭人持西瓜刀在
    面前揮舞或以西瓜刀近距離抵住頸部作勢傷害，該人及在場
    同受此脅迫之他人，均足認已達喪失意思自由之程度。而被
    告乙○○、丙○○、甲○○乃一智識正常之成年人，對於持
    西瓜刀在被害人丑○○面前揮舞或抵住被害人癸○○頸部之
    行為，當必使被害人丑○○、癸○○心生畏怖不能抗拒乙節
    ，要難諉為不知，依上開說明，被告3 人之行為已成立強盜
    罪。
  4.在上址住宅2 樓制伏被告甲○○之人，固據證人子○○於警
    詢時證稱：係伊與寅○○云云（見警卷第33頁），惟證人子
    ○○於本院改證稱：當時歹徒（即被告甲○○）被伊兄陳慶
    昌與寅○○壓制在2 樓，由伊兄陳慶昌顧著；因為伊兄陳慶
    昌不想去警察局製作筆錄，所以伊在警詢時才會供稱是伊與
    寅○○共同制伏在2 樓的歹徒等語（見本院卷(一)第201 、20
    2 、203 頁），證人寅○○於本院亦證稱：伊與子○○，還
    有子○○之兄，伊等3 人在2 樓把歹徒抓起來等語（見本院
    卷(一)第253 頁），可知在上址住宅2 樓共同將被告甲○○制
    伏之人，應為證人寅○○及證人子○○之兄陳慶昌。公訴意
    旨認係子○○與寅○○合力制伏被告甲○○云云，容有誤會
    。
  (三)綜上所述，被告3 人所辯均不足採，被告3 人結夥攜帶兇器
    、夜間侵入住宅強盜之犯行，事證明確，洵堪認定，應依法
    論科。
二、論罪科刑：
  (一)按刑法第321 條第1 項第3 款之攜帶兇器竊盜罪，係以行為
    人攜帶兇器竊盜為其加重條件，此所謂兇器，其種類並無限
    制，凡客觀上足對人之生命、身體、安全構成威脅，具有危
    險性之兇器均屬之，且祇須行竊時攜帶此種具有危險性之兇
    器為已足，並不以攜帶之初有行兇之意圖為必要，最高法院
    79年台上字第5253號判例可資參照。查被告3 人為前開強盜
    犯行時所攜帶之西瓜刀1 支質地堅硬，刀鋒銳利，如持以行
    兇，在客觀上足以對於人之生命、身體構成威脅，自屬兇器
    。是核被告3 人所為，對被害人丑○○部分，均係犯刑法第
    328 條第1 項之強盜罪，而有同法第321 條第1 項第4 款、
    第3 款、第1 款結夥攜帶兇器夜間侵入住宅之加重情形，應
    依同法第330 條第1 項之加重強盜罪論處；對被害人癸○○
    部分，均係犯刑法第328 條第4 項、第1 項之強盜未遂罪，
    而有同法第321 條第1 項第4 款、第3 款、第1 款結夥攜帶
    兇器夜間侵入住宅之加重情形，應依同法第330 條第2 項、
    第1 項之加重強盜罪未遂論處。又強盜罪以強暴、脅迫等方
    法，致使不能抗拒為構成要件之一，當然含有妨害被害人自
    由之性質，故犯強盜罪而有妨害被害人之自由時，是否另論
    以妨害自由罪名，應就行為人之全部犯罪行為實施過程加以
    觀察，若強盜犯行業已著手實施，則所為強暴、脅迫等非法
    方法剝奪被害人行動自由行為，應包括在強盜行為之內，無
    另行成立刑法第302 條第1 項之妨害自由罪之餘地（最高法
    院92年台上字第2184號），被告乙○○持西瓜刀對被害人丑
    ○○揮舞，及架在被害人癸○○頸部，使被害人丑○○、癸○○不能抵抗，進而強取被害人丑○○手中之皮包，及以手
    強搜被害人癸○○口袋所為之非法方法剝奪被害人丑○○、
    癸○○行動自由之行為，係被告3 人實施強盜行為之手段，
    揆諸上揭判決意旨，自應包括在強盜行為內，不再另行成立
    刑法第302 條第1 項之剝奪他人行動自由罪。被告3 人就上
    開犯行，有犯意之聯絡及行為之分擔，應論以共同正犯。被
    告3 人強盜被害人丑○○之皮包，及搜取被害人癸○○口袋
    內財物所為強盜犯行，係以單一強盜犯意，於同一機會、時
    間密接之情況下所為之數舉動，應可包括評價為1 行為，被
    告3 人結夥攜帶兇器夜間侵入住宅強盜之1 行為，同時侵害
    被害人丑○○、癸○○之財產法益，為想像競合犯，應從情
    節較重之被害人丑○○部分（即既遂部分）處斷。公訴人認
    被告3 人所為強盜被害人丑○○、癸○○之行為，為2 次強
    盜行為，犯罪行為有別，請求分論併罰云云，容有未洽。又
    被告甲○○前因搶奪案件，經本院以91年度訴字第17 87 號
    判處有期徒刑2 年，上訴後復撤回上訴而告確定，甫於93年
    9 月9 日縮刑期滿執行完畢，有臺灣高等法院被告前案紀錄
    表各1 份在卷可稽，其受徒刑之執行完畢，5 年以內故意再
    犯本件有期徒刑以上之罪，應依累犯之規定，加重其刑。爰
    審酌被告3 人正值青壯，不思以正當途徑獲取財物，僅因缺
    錢花用，即貪圖他人財物鋌而走險，犯罪之動機及目的自屬
    可議，且持用西瓜刀兇器在被害人丑○○面前揮舞，並強力
    奪取其皮包，及以西瓜刀架在被害人癸○○頸部之強盜手段
    ，造成被害人丑○○、癸○○身、心之精神損害非輕，於夜
    間攜帶兇器侵入住宅強盜，嚴重危害社會治安，且犯後飾詞
    卸責，未見悔意，惟審酌被告3 人強盜所得財物價值不多，
    且已發還被害人丑○○，有贓物認領保管單1 紙在卷為憑（
    警卷第77頁），被害人所受損失已有減少，及被告3 人之分
    工有別等一切情狀，分別量處如主文所示之刑，並分別定其
    應執行刑，以資儆懲。
  (二)至於扣案銀色半罩式安全帽1 頂、灰色格子口罩1 個為被告
    甲○○所有，白色全罩式安全帽1 頂、花紋口罩（白色）1
    個為被告乙○○所有，業據被告甲○○、乙○○供述在卷（
    見警卷第11頁、本院卷(二)第84頁），均屬被告所有，且供被
    告甲○○、乙○○遮蔽臉龐免遭他人辨識追捕之用，而屬犯
    本案強盜所用之物，扣案西瓜刀1 支為被告丙○○所有，亦
    據被告丙○○供述在卷（見本院卷(二)第84頁），為供被告乙○○持向被害人施強暴、脅迫之用，亦屬供本案強盜所用之
    物，本於共同正犯責任共同之原則，於被告3 人均應依刑法
    第38條第1 項第2 款規定，併予宣告沒收。至於起出之統一
    發票1 紙，係被告丙○○於前揭時、地購買西瓜刀1 支之證
    據，與本案犯罪尚無直接關係，無庸宣告沒收，附此敘明。
據上論斷，應依刑事訴訟法第299 條第1 項前段，刑法第28條、
第330 條第1 項、第2 項、第55條、第47條第1 項、第38條第1
項第2 款，判決如主文。
本案經檢察官丁○○到庭執行職務。
中    華    民    國    98    年    8     月    28    日
                  刑事第六庭  審判長法  官  李璧君
                                    法  官  曾仁勇
                                    法  官  曾鈴
以上正本證明與原本無異。
如不服本判決應於收受送達後10日內向本院提出上訴書狀，並應
敘述具體理由；如未敘述上訴理由者，應於上訴期間屆滿後20日
內向本院補提理由書（均須按他造當事人之人數附繕本）「切勿
逕送上級法院」。
中    華    民    國    98    年    8     月    31    日
                                    書記官  李月君
附錄本判決論罪科刑法條：
中華民國刑法第330條（加重強盜罪）
犯強盜罪而有第321 條第1 項各款情形之一者，處7 年以上有期
徒刑。
前項之未遂犯罰之。
中華民國刑法第321條（加重竊盜罪）
犯竊盜罪而有左列情形之一者，處6 月以上、5 年以下有期徒刑
：
一、於夜間侵入住宅或有人居住之建築物、船艦或隱匿其內而犯
    之者。
二、毀越門扇、牆垣或其他安全設備而犯之者。
三、攜帶兇器而犯之者。
四、結夥三人以上而犯之者。
五、乘火災、水災或其他災害之際而犯之者。
六、在車站或埠頭而犯之者。
前項之未遂犯罰之。


司法院資訊處製作；財團法人民間司法改革基金會備份。
